臺灣臺北地方法院刑事判決
110年度易字第706號
公  訴  人  臺灣臺北地方檢察署檢察官
被      告  何朝森


上列被告因妨害名譽案件，經檢察官聲請以簡易判決處刑（110
年度偵字第19667號），前經本院認不宜以簡易判決處刑(110年
度簡字第1962號)，改依通常程序審理，判決如下：
    主  文
何朝森犯公然侮辱罪，處罰金新臺幣伍仟元，如易服勞役，以新
臺幣壹仟元折算壹日。
    事  實
一、何朝森於民國110年5月30日清晨5時20分許，騎乘車牌號碼0
    00-0000號普通重型機車行經臺北市大安區建國南路1段與濟
    南路3段交岔路口時，因故與騎乘車牌號碼000-0000號普通
    重型機車之周子翔發生口角爭執，竟基於公然侮辱之犯意，
    於該不特定人得以共見共聞之道路上，接續對告訴人比出中
    指手勢，足以貶損告訴人之人格尊嚴及社會評價。嗣經周子
    翔檢具錄影畫面訴警究辦，而查悉上情。
二、案經周子翔訴由臺北市政府警察局大安分局報告臺灣臺北地
    方檢察署檢察官偵查並聲請以簡易判決處刑。
    理  由
壹、程序方面：
一、按法院認為應科拘役、罰金或應諭知免刑或無罪之案件，被
    告經合法傳喚無正當理由不到庭者，得不待其陳述逕行判決
    ，刑事訴訟法第306條定有明文。被告何朝森經本院通知於1
    10年11月24日進行審理程序，審理傳票並於同年月4日送達
    ，並由受僱人即其住所管理員簽收，然於上開審理期日，被
    告卻無正當理由而未到庭，且其並無在監在押之情形，有本
    院送達證書、110年11月24日之報到單、審判筆錄、被告全
    國前案資料查詢表在卷可稽，本院審酌犯罪事實及卷內證據
    ，認被告所為應處罰金之刑（詳後述），爰不待其到庭陳述
    ，逕行判決。
二、證據能力部分：
　㈠按被告以外之人於審判外之陳述，雖不符刑事訴訟法第159條
    之1至第159條之4之規定，而經當事人於審判程序同意作為
    證據，法院審酌該言詞陳述或書面陳述作成時之情況，認為
    適當者，亦得為證據，當事人、代理人或辯護人於法院調查
    證據時，知有第159條第1項不得為證據之情形，而未於言詞
    辯論終結前聲明異議者，視為有前項之同意。刑事訴訟法第
    159條之5第1項、第2項分別定有明文。本件檢察官及被告對
    於本判決所引用下列各項被告以外之人於審判外之陳述部分
    ，於言詞辯論終結前均未聲明異議，茲審酌該等審判外言詞
    及書面陳述作成時之情況，並無不宜作為證據之情事，依上
    開規定，即得為證據。
　㈡又本案認定事實所引用之其餘卷內非供述證據，並無證據證
    明係公務員違背法定程序取得，依刑事訴訟法第158條之4規
    定反面解釋，均有證據能力。
貳、認定犯罪事實所憑之證據及理由：
一、訊據被告固坦承有於上揭時、地與告訴人周子翔發生口角爭
    執，並對告訴人比中指之行為，惟矢口否認有公然侮辱之犯
    行，辯稱：是告訴人先對伊比中指伊才比回去的，告訴人敢
    做不敢當，不承認犯罪等語。
二、經查：
  ㈠被告有於上揭時、地與告訴人周子翔發生口角爭執，並對告
    訴人比中指之行為，業據被告於警詢及偵查中均供述明確(
    見偵卷第11、70頁)，核與告訴人之指證相符(同上卷第15、
    72頁)，並有110報案紀錄單、告訴人提供之現場錄影畫面光
    碟1片、被告手比中指之錄影擷圖、行車過程擷圖附卷可稽(
    同上卷第35、37、41頁)；復經本院勘驗上開現場錄影影像
    無誤(見本院易字卷第37至40、43至53頁)，被告確有先後數
    次對告訴人比中指之行為，已堪認定；且從影像中雙方爭執
    之過程以觀，被告亦明知比中指之手勢其意在辱罵告訴人，
    卻仍為之，而具公然侮辱之犯意，亦堪認定。
  ㈡被告雖辯稱係告訴人先比中指，伊始對告訴人比中指等語，
    然經本院勘驗現場影像，被告係先於檔案時間1分44秒至1分
    52秒五度對告訴人比中指，並口稱：「告我嘛，公然侮辱。
    」後於檔案時間1分57秒，被告始對告訴人稱：「比我中指
    ，要告你。」、「你比我中指啊，你比我中指啊」等語(見
    本院易字卷第38、39頁)，從上開被告之行為及對話過程，
    可見縱告訴人有對被告比中指，亦係在被告對告訴人比完中
    指後始發生，故被告所辯已與客觀事證不符合，而無從憑採
    。況被告既有比中指之主觀犯意及客觀犯行，業經本院認定
    如上，縱其係因告訴人先有比中指之行為而發，但被告亦係
    基於報復之心態所為，自無從以此理由阻卻其公然侮辱之主
    觀犯意甚明。
　㈢綜上，本案事證明確，被告犯行堪以認定，應依法論科。
參、論罪科刑：
一、核被告所為，係犯刑法第309條第1項之公然侮辱罪。被告先
    後數次對告訴人比中指手勢之行為，係基於單一之決意，於
    密切接近之時間、地點，接續所為，而侵害法益同一，各舉
    動之獨立性極為薄弱，依一般社會健全觀念，在時間差距上
    ，難以強行分開，在刑法評價上，以視為數個舉動之接續施
    行，合為包括之一行為予以評價，較為合理，而應依接續犯
    論以包括之一罪。
二、爰以行為人之責任為基礎，審酌被告僅因行車糾紛，即對告
    訴人數次比出不雅之中指手勢，其行為確有不該，而應予非
    難；復衡酌被告、告訴人爭執之時間為清晨，周遭民眾不多
    ，對告訴人名譽之侵害尚屬輕微，故其責任刑之範圍應從低
    度刑予以考量；再衡酌被告前有竊盜、恐嚇危害安全、多次
    妨害名譽及傷害之前案紀錄，有臺灣高等法院被告前案紀錄
    表附卷可參，足見其情緒控管不佳，而屢屢尋釁與他人發生
    爭執，而素行不佳，應為從重量刑之考量；另衡酌被告犯後
    否認犯行，並無悔意，犯後態度不佳，自無從為其量刑時有
    利之判斷；兼衡被告自陳沒讀書，業工，勉持之家庭及經濟
    狀況，量處如主文所示之刑，並諭知易服勞役之折算標準。
據上論斷，應依刑事訴訟法第299條第1項前段、第306條，判決
如主文。
本案經檢察官楊思恬聲請以簡易判決處刑，檢察官高怡修到庭執
行職務。 
中　　華　　民　　國　　110 　年　 　12　　月　　1　　日
　　　　　　　　　刑事第九庭    法　官　蔡宗儒
上正本證明與原本無異。 
如不服本判決應於收受送達後20日內向本院提出上訴書狀，並應
敘述具體理由；其未敘述上訴理由者，應於上訴期間屆滿後20日
內向本院補提理由書（均須按他造當事人之人數附繕本）「切勿
逕送上級法院」。告訴人或被害人如對於本判決不服者，應具備
理由請求檢察官上訴，其上訴期間之計算係以檢察官收受判決正
本之日期為準。 
                                書記官  劉郅享
中　　華　　民　　國　　110 　年　　12　　月　　2 　　日
附錄本案論罪科刑法條全文：
中華民國刑法第309條
公然侮辱人者，處拘役或9千元以下罰金。
以強暴犯前項之罪者，處1年以下有期徒刑、拘役或1萬5千元以
下罰金。